# 请教陈老师

提问人：心海拂清风 时间：2014-03-05 10:35:07
陈老师，能否总结哈资本公积中是除了发行股票外计入股本溢价外，其他的都计入其他资本公积吗？合并层面调整的都是其他资本公积吗？因有些在合并层面调整的资本公积涉及到能否转到处置损益的问题，谢谢！
该贴已经同步到 心海拂清风的微博

回答人：chenyiwei
属于投资方对被投资企业权益性交易形成的资本公积，也是计入“资本公积——资本溢价”，尽管可能没有采取增资的规范法律形式。
对资本公积的分类和核算，除了关注其所属的明细科目以外，更重要的是关注其所属的类别。从会计核算角度，资本公积可以分类为两大类： 1 、权益性交易形成的资本公积； 2 、其他综合收益形成的资本公积。后者又可以进一步细分为：（ 1 ）将来可以重分类至损益的其他综合收益；（ 2 ）未来不能重分类至损益的其他综合收益。不同类别所适用的会计处理原则是不同的。这一分类对会计处理而言可能比基于法律法规规定的分类更有意义。

提问人：sbkc2012 时间：2014-03-10 13:19:36
同一控制下企业合并中作为对价发行普通股，在计算每股收益时需要视作其最早期间期初就已发行在外，计入各列报期间普通股的加权平均数。 但是如果企业是是先发行股票募集资金，然后再用这笔钱去作为同一控制企业合并的对价，这样还需要重新计算各列报期间的每股收益吗？依据是什么？麻烦陈老师讲解下

回答人：chenyiwei
应考虑“发行股份取得现金”和“以现金购买实现同一控制下企业合并”这两项交易是否属于一揽子交易，在当初的非公开发行预案中，是否即已明确部分或全部募集资金将用于收购同一控制下的股权和业务。如果是一揽子交易，则视同发行股份购买资产，将与用于购买资产的这部分募集资金对应的股份数量视同在最早期间期初已经发行。由于目前证监会和交易所对募集资金的严格监管，这类情况构成“一揽子交易”（即募集说明书中就明确说明用途）的可能性还是相当大的。

提问人：sbkc2012 时间：2014-03-11 18:05:11
非公开发行股票筹集资金有两个用途，一个就是收购集团下一子公司，另外一个是收购了集团的一项无形资产（出于保密我就不说具体是什么了），所以也不能完全认为发行的股票全部是用来做为同一控制下企业合并的支付对价，所以这种情况下该怎么办？

回答人：chenyiwei
根据股权转让合同约定的收购价格除以此次非公开发行价格，即可得到非公开发行的股份中与该同一控制下合并相关的股份数。

提问人：sbkc2012 时间：2014-04-02 12:07:50
房地产企业代业主办理房产证代收代付的契税要通过应交税费核算吗？

回答人：chenyiwei
我理解房地产开发企业并非这部分契税的纳税人或者扣缴义务人，因此建议通过往来科目核算，而不是通过“应交税费”科目核算。

提问人：zzr_0_0 时间：2014-04-03 13:51:28
请教陈老师，一家民营企业（股东都是自然人）于 2013 年上半年，将 2013 年 3 月 31 日的未分配利润全部进行分配，当时 2012 年财务报表未经审计，未提盈余公积，然而 2013 年 4 月到 12 月，累计利润为负，导致 2013 年期末未分配利润为负数（计提了 2012 年的盈余公积后），请问审计报告要如何披露股东分红事项？

回答人：chenyiwei
首先建议在“未分配利润”项目的附注中详细披露该科目在本年度内的增减变动情况和具体原因。同时，作为一项管理建议，可提请被审计单位股东关注截至 2013 年末的未分配利润红字，提出解决方案，将解决方案作为资产负债表日后非调整事项予以披露。从你说的情况看，除了作为分配依据的 2012 年末未分配利润未经审计、未计提盈余公积以外，当初的利润分配并无重大不合规之处（后续亏损是在分红后发生的，在分红时点并未发生），因此我理解所涉及的法律风险相对还是比较小的。如果没有其他需考虑的特殊因素，这些问题应不至于导致本年度对其出具非标准审计意见。

提问人：sbkc2012 时间：2014-08-11 17:21:45
母公司是一个生产企业，建了条规模较大的生产线作为子公司核算，今年上半年快要完工，目前处于试生产阶段。子公司生产出来的产品统一由母公司对外销售并开票，母公司账务上体现平进平出，即以同样的价格确认收入结转成本，无毛利。现在有个问题是，母公司层面上应该确认这个平进平出的收入或者说把平进平出的成本还原为真实的生产成本再确认？母公司如果不确认收入，那么发生的与之相关的销售费用-职工薪酬（有专门的一个销售部门负责这块销售）和运输费是计入到母公司账面还是挂出对子公司的应收账款或其他应收款，子公司再确认销售费用？

回答人：chenyiwei
母公司个别报表层面，按照从该子公司购入试生产产品的价格确认为存货，实现对外销售时确认收入并结转营业成本。是否向子公司收款、是否确认销售费用等，属于母子公司之间往来管理的范畴。 合并报表层面，应将试生产产品对外销售的价款冲减在建工程成本，试生产成本计入在建工程成本。

提问人：sbkc2012 时间：2014-08-11 20:16:29
陈老师，但是母子公司之间并无交易的实质，只是集团统一赋予母公司以对外销售权，购入的存货成本本身也并不公允（只是平进平出），反应出这块收入成本有什么依据吗？

回答人：chenyiwei
就母公司个别报表层面而言，起到一个贸易商的作用，所以该交易对母公司而言仍有商业实质。

提问人：lirui268 时间：2014-09-12 21:52:45
如果权益性投资，对被投资方的影响程度达不到重大影响，且该投资并无公开市场的活跃报价，且不可能每个资产负债表日都评估，是不是应该按照金融工具准则（ 22 号）的第三十二条第二项，计入可供出售金融资产，且不以公允价值计量？
如果上面不对，怎么处理？
谢谢

回答人：chenyiwei
此问题目前有不同的观点，其核心是对金融资产公允价值计量运用的程度问题。我个人的观点是结合信息使用者需求、成本效益原则和计量可靠性，考虑采用成本还是公允价值作为后续计量模式：
对于此类“三无”（无控制、无共同控制、无重大影响）长期股权投资在新修订的会计准则下转入金融工具准则规范范围后的分类和后续计量问题，一般可按以下口径把握： 1 、根据《企业会计准则第 22 号——金融工具确认和计量》的规定，无活跃市场、公允价值不能可靠确定的“三无”长期股权投资在金融工具准则下应归类为可供出售金融资产。 2 、该类投资分类为可供出售金融资产的，对其后续计量按以下原则处理： （ 1 ）企业在向关键管理人员提交内部管理报告、评价投资业绩、作出投资决策和编制对外财务报告时，以公允价值作为此类投资资产的首要计量基础的，应采用合理的会计估计和估值手段，就修订后长期股权投资准则生效日和比较财务报表期间持有的可供出售金融资产的公允价值进行评估。权益工具没有活跃市场报价，并非一定代表公允价值不能可靠计量。只有在公允价值合理估计数的变动区间很大，且公允价值变动区间内，各种用于确定公允价值估计数的概率无法合理地确定的前提下，才能认定公允价值不能可靠计量，并按照《企业会计准则第 22 号——金融工具确认和计量》第三十二条规定，在活跃市场中没有报价且其公允价值不能可靠计量的权益工具投资，以及与该权益工具挂钩并须通过交付该权益工具结算的衍生金融资产，应当按照成本进行后续计量。 （ 2 ）除上述情形以外的其他企业，对于被投资单位不具有控制、共同控制和重大影响的长期股权投资，如果在活跃市场中没有报价且其公允价值不能可靠计量的，则应当根据金融工具准则第三十二条的规定，按照成本进行后续计量。 我们不希望看到因转为执行新准则而导致企业在此类股权投资的估值方面发生过大的成本，而对信息使用者而言没有明显效益的情况出现。 如果最终确定采用公允价值计量的，则评估原则上一年一次，但年内编制半年度或季度财务报告时（或进行专项审计时），如果有证据表明公允价值已发生重大变动的，则应对其进行评估。

提问人：心海拂清风 时间：2014-10-15 21:07:35
a持股b60%，b持股c60%，合并层面合并时表决权和持股比例是多少，少数股东损益如何计算？谢谢

回答人：chenyiwei
1 、表决权比例披露为 60 ％；持股比例基于实体理论的考虑，建议披露为 60 ％，即合并集团作为一个整体在C的净资产、净利润中所享有的份额。 2 、少数股东损益包括两部分：（ 1 ）直接持有C40％股权的股东；（ 2 ）持有B40％股权的少数股东在B享有C净利润的份额（ 60 ％）中享有的比例（ 24 ％）。 两者合计 64 ％。相应地最终由母公司股东享有的收益比例为 36 ％。

提问人：ygdkbhzms 时间：2014-10-17 10:52:17
上述64%仅是A合并报表中C公司净利润中的少数股东损益部分，未包含B公司利润中的少数股东损益。 假设单体A、B、C净利润分别为 300 、 200 、 100 ，（省略万元）在B合并层面，归属于母公司普通股股东净利润=200+100 60%=260 ，少数股东损益=100 40%=40；在A合并层面，归属于母公司普通股股东净利润=300+260 60%=456 ，少数股东损益 =260 40%+40=144。
@chenyiwei

回答人：chenyiwei
是这样的。

提问人：calvin923 时间：2014-11-27 23:09:33
陈老师，您好。有个问题请教一下： 现在手上一家客户（非房地产开发企业）修了一个小区，在仅收取职工很少的租金情况下提供给职工租住（租金显著低于市场水平，小区仅向职工提供）。企业将收取的房租计入其他业务收入，小区的折旧计入生成成本。那么我有以下几个疑问： 1 、该部分租金计入其他业务收入，那么没有成本与他匹配，不满足收入、成本匹配原则啊！ 2 、 那如果将折旧确认为其他业务成本的话，貌似固定资产的折旧没有计入其他业务成本的情况啊！而且这小区又不符合投资性房地产的范围，所以放在投资性房地产又不太合适！ 3 、对于这一事项，职工是否会涉及的个人所得税？

回答人：chenyiwei
这种安排，企业应当不是为了盈利的目的而建设、运营该小区，而是作为职工宿舍的目的。因此建议将其折旧计入管理费用（职工薪酬费用），收取的名义租金冲减管理费用。是否涉及个人所得税的问题，可能要看当地主管税务机关的政策把握口径。

提问人：calvin923 时间：2014-11-28 09:00:22
陈老师不好意思，因为要与企业沟通以及写小结给老板。所以我想问问这样处理在准则上有没有什么依据什么的？昨天找了下 2010的讲解，指南没找到~~

回答人：chenyiwei
1 、该企业并非房地产开发企业，且建设和运营该小区有明确的目的，入住人员有特定的身份要求，且仅依靠所收取的租金无法实现该小区运营的盈利，表明这不是一项独立的盈利业务，也不是该企业的“日常活动”，不符合确认收入的条件。 2 、参考《职工薪酬》
准则讲解中对企业按低于市场价格的租金为职工提供住房作为非货币性福利进行会计处理的规定。

提问人：zengfengxia 时间：2014-12-01 11:00:01
陈版，自有住房按账面价值折旧和修订后准则第六条，职工福利费为非货币性福利的应当按公允价值计量如何衔接？

回答人：chenyiwei
这类为特定目的而建造和运营的小区，公允价值难以可靠取得（例如，不排除是建立在企业空闲的土地上，因不是商住用地，不能对外出售，也就没有公允价值），且不属于企业的日常业务，因此只能按成本为基础计算折旧和职工薪酬费用。如果公司是专业的房地产开发企业，具有相关资质，在其所开发的商品房小区中抽出一部分作为职工宿舍，这就与企业的日常活动直接相关且公允价值能够可靠计量，这种情况下可以考虑按公允价值确认租赁收入，并将该租赁收入与实际收到的租金之间的差额确认为职工薪酬费用。

提问人：jueying319 时间：2014-12-03 18:46:40
跟帖，请教陈老师 1.在所出租住房公允价值不能可靠计量的情况下应该是这样处理 借：管理费用 贷：累计折旧 借：其他应收款 贷：管理费用 2.在公允价值能可靠计量的情况下，假设市场租金水平为 100 ，企业向职工收取 60 ，则 借：其他应收款 60 应付职工薪酬 40 贷：其他业务收入 100 是否应这样处理？

回答人：chenyiwei
第二种情况应该要先借：管理费用，贷：应付职工薪酬 40 ，同时还应把出租给职工的住房的折旧和其他运营成本计入其他业务成本。其余基本赞同你的意见。